【裁判字號】    95,簡上,389
【裁判日期】    951031
【裁判案由】    傷害
【裁判全文】
臺灣桃園地方法院刑事判決             95年度簡上字第389號
上  訴  人  臺灣桃園地方法院檢察署檢察官
被      告  甲○○
輔  佐  人  丙○○
即被告之女
上列上訴人因被告傷害案件，不服本院刑事庭95年度桃簡字第12
45號，中華民國95年6 月19日第一審刑事簡易判決（起訴案號：
94年度偵字第21424 號），提起上訴，本院合議庭為第二審判決
如下：
    主  文
上訴駁回。
    事  實
一、甲○○於民國94年9 月11日上午12時許，在桃園縣平鎮市○○路77號壢新醫院623 號病房內，因債務問題與乙○○發生
    口角爭執，竟進而基於傷害之犯意，徒手毆打乙○○，致乙○○受有右臉及左肩鈍傷併瘀血、封閉性頭部外傷等傷害。
二、案經乙○○訴由桃園縣政府警察局平鎮分局報告臺灣桃園地
    方法院檢察署檢察官偵查起訴。
    理  由
一、訊據被告甲○○固坦認於上揭時、地，其與告訴人乙○○發
    生衝突之事實，惟矢口否認有何傷害犯行，辯稱：案發當時
    是告訴人先出手拉伊頭髮，伊才出手拉告訴人的頭髮，並將
    告訴人推開，而伊並未出手打告訴人的肩膀、臉，告訴人所
    受的傷勢應係舊傷，不是伊造成，況案發當時伊亦遭告訴人
    毆打成傷云云。惟查：
（一）上揭事實迭據告訴人乙○○於警詢、檢察官訊問時及本院
      審理中指述歷歷在卷，且經目擊證人徐佐廷於檢察官訊問
      時結證明確，此外，復有壢新醫院診斷證明書、急診病歷
      各1 紙及告訴人傷勢照片2 幀在卷可稽（附於偵查卷第25
      頁、本院卷）。
（二）被告雖以前揭情詞置辯，惟顯已與上開事證不符，而被告
      亦於原審訊問時供承：伊有打告訴人等語（見原審95年6
      月16日準備程序筆錄第3 頁）在卷，益徵案發當時被告確
      有出手毆打告訴人之情事，且經本院向壢新醫院函詢上開
      診斷證明書所載診斷傷勢，是否為94年9 月11日乙○○至
      該院就醫日所發生或係舊有存在一情，該院函覆：診斷書
      所記載之傷勢，為就醫日所發生之傷勢，非舊有之傷勢等
      語，亦有該院95年10月4 日壢新醫字第2006090078號函1
      份附卷足考（附於本院卷），職是，被告上開所辯顯係事
      後卸責之詞，委無足取。
（三）至證人即被告之女丙○○固於本院審理中結證稱：案發當
      時伊看到一名男子及告訴人到伊的病房，告訴人問伊要還
      錢嗎？因為告訴人說伊母親欠告訴人新台幣（下同）5 萬
      元‧‧伊就請告訴人拿出借據或本票，告訴人並沒有拿出
      來，後來伊請告訴人離開病房的時候，告訴人就動手打伊
      的頭部，因為伊母親有用手過去擋，所以告訴人沒有打到
      ，接著伊母親就和告訴人互相拉扯，互相拉對方的頭髮，
      ‧‧而伊母親除了拉告訴人的頭髮之外，並無為其他行為
      等語（見本院95年10月18日審判筆錄），然證人丙○○係
      被告之女，則衡常其事後為迴護被告，而為避重就輕之證
      詞，已難謂與常情有悖，況證人丙○○上開所述，亦與被
      告於本院審理中所供案發當時告訴人來的時候，說要看伊
      女兒丙○○，伊就說好，後來告訴人講伊跟告訴人借5 萬
      元，問伊要不要還錢，伊就說沒借，告訴人就動手拉伊頭
      髮等案發過程情節未合，從而，證人丙○○上開證詞尚難
      憑信。
（四）末查，被告所辯案發當時告訴人曾出手毆打伊成傷一節，
      是否與事實相合，已難逕依被告之指述而遽信，況縱屬為
      真，亦僅事涉告訴人是否涉有傷害被告之犯行，而要難因
      此卸免被告本件之傷害罪責，是被告此部分所辯無法據之
      即為其有利之認定。
（五）本件事證明確，被告上揭犯行足可認定，應依法論科。
二、刑法及刑法施行法部分條文業經修正公布，並均於95年7 月
    1 日施行。修正後刑法第二條第一項之規定，係規範行為後
    法律變更所生新舊法律比較適用之準據法，於修正後刑法施
    行後，應適用修正後刑法第二條第一項規定之從舊從輕之原
    則為比較；修正後刑法第二條第二項，則為同條第一項之特
    別規定，於修正後刑法施行後，關於非拘束人身自由之保安
    處分，應依修正後刑法第二條第二項之規定，適用裁判時之
    法律。又修正後刑法第三十五條，乃刑之重輕之法定次序與
    標準，應適用裁判時之修正後刑法第三十五條之規定。修正
    後刑法第二條第一項係採從舊從輕原則，適用最有利於行為
    人之法律。既曰法律，自較刑之範圍為廣；除法律有特別規
    定者（如修正後刑法第二條第二項非拘束人身自由之保安處
    分適用裁判時法，又如修正後刑法施行法第三條之一第三項
    、第六條之一、第九條之三規定之情形），應依其規定；或
    事關執行之緩刑之宣告，或犯罪在刑法修正施行前，自首在
    刑法施行後之自首部分，或程序之規定（程序從新，如刑法
    第四十條沒收宣告之程序規定），應適用裁判時之修正後刑
    法之規定外；依修正後刑法第二條第一項比較時，應就罪刑
    有關之共犯、未遂犯、連續犯、牽連犯、結合犯，以及累犯
    加重，自首減輕暨其他法定加減原因（如身分加減）與加減
    例等一切情形，綜其全部之結果而為比較後，整個之適用，
    不能割裂而分別適用有利益之條文。關於易科罰金之折算標
    準、易服勞役之折算標準及期限、罰金與死刑是否併予執行
    、多數有期徒刑定應執行之刑時之最高刑期之限制等之修正
    ，事涉行為人易刑折算標準金額之多寡與期限之長短及定執
    行刑時能否就罰金刑併予執行或有期徒刑定應執行之刑時最
    高度之限制，亦均屬應依修正後刑法第二條第一項比較適用
    法律之範圍。拘束人身自由之保安處分，並非屬修正後刑法
    第二條第二項規定應適用裁判時法之範圍，除有特別規定者
    外，亦屬應依修正後刑法第二條第一項比較適用法律之範圍
    ；從刑附屬於主刑，除法律有特別規定者外，依主刑所適用
    之法律（以上參考最高法院95年5 月23日刑事庭第8 次會議
    決議及最高法院24年上字第4634號、24年上字第5292號、27
    年上字第2615號判例）。經查：
（一）本件被告行為後法律有變更，關於刑法第二百七十七條第
      一項之傷害罪之法定罰金刑部分，由原定貨幣單位銀元10
      00元以下罰金，並依罰金罰鍰提高標準條例第1 條前段規
      定提高為10倍（提高後折算為新台幣30000 元以下罰金）
      ，經依修正後刑法施行法第一條之一第一項、第二項前段
      規定，修正為貨幣單位為新台幣，並就所定數額提高為30
      倍，亦即修正為新台幣30000 元以下罰金；而法定罰金刑
      最低度部分，均由修正前刑法第三十三條第五款規定為銀
      元1 元以上，依罰金罰鍰提高標準條例第一條前段提高為
      10倍（提高後折算為新台幣30元），修正後刑法第33條第
      5 款則修正為新台幣1000元以上，以百元計算。
（二）就易科罰金之折算標準部分，由修正前刑法第四十一條第
      一項前段規定（得以銀元1 元以上3 元以下折算1 日），
      並依修正前罰金罰鍰提高標準條例第二條規定提高100 倍
      為銀元100 元以上300 元以下（即新台幣300 元以上900
      元以下）折算1 日，修正後刑法第四十一條第一項前段則
      修正為得以新台幣1000元、2000元或3000元折算1 日（裁
      判時罰金罰鍰提高標準條例第二條並已刪除）。
（三）綜合上述各條文修正前、後之比較，揆諸前揭最高法院決
      議及修正後刑法第二條第一項前段、但書規定之「從舊、
      從輕」原則，修正後規定並未較有利於行為人，本件應依
      修正後刑法第二條第一項前段規定，適用行為時（即修正
      前）之法律。
三、核被告甲○○所為係犯行為時刑法第二百七十七條第一項之
    傷害罪。原審基於上開事證，以被告事證明確，援引行為時
    刑法第二百七十七條第一項，修正前刑法第四十一條第一項
    前段，罰金罰鍰提高標準條例第一條前段、修正前罰金罰鍰
    提高標準條例第二條，判處被告拘役四十日，如易科罰金，
    以三百元折算一日，經核認事用法均無違誤，量刑亦屬妥適
    ，應予維持。上訴人即臺灣桃園地方法院檢察署檢察官據告
    訴人請求以告訴人因遭被告出手毆打，致受有上開傷害，而
    迄今告訴人頭部還反覆疼痛。原審從輕量刑，應予七月以上
    有期徒刑之量刑，不得易科罰金，斷無僅科處四十日拘役之
    理等語，提起上訴，指摘原判決不當，為無理由，應予駁回
    。
據上論斷，應依刑事訴訟法第四百五十五條之一第三項、第三百
六十八條，判決如主文。
本案經檢察官鄭東峰到庭執行職務。
中    華    民    國    95    年    10    月    31    日
                        刑事第十二庭審判長法  官  游紅桃
                                          法  官  陳雪玉
                                          法  官  王美玲
以上正本證明與原本無異。
不得上訴。
                                          書記官  吳玉蘭
中    華    民    國    95    年    11    月    1     日
附錄論罪科刑條文：
（行為時）刑法第二百七十七條第一項
傷害人之身體或健康者，處三年以下有期徒刑、拘役或一千元以
下罰金。


司法院資訊處製作；財團法人民間司法改革基金會備份。
